臺灣高雄地方法院刑事判決　　　　　　　96年度訴字第1964號
公　訴　人　臺灣高雄地方法院檢察署檢察官
被　　　告　甲○○
　　　　　　　　　　（另案於台灣高雄二監燕巢分監執行中）
選任辯護人　張志明律師
上列被告因懲治走私條例案件，經檢察官提起公訴（95年度偵字
第25564 號），被告於準備程序中就被訴事實為有罪之陳述，經
告以簡式審判之旨，本院合議庭裁定由受命法官獨任進行簡式審
判程序，判決如下：
    主  文
甲○○共同連續私運管制物品進口逾公告數額，累犯，處有期徒
刑壹年貳月，減為有期徒刑柒月。
    事  實
一、甲○○曾因懲治走私條例案件，經臺灣高等法院高雄分院以
    90年上訴字第1463號判決判處有期徒刑5 月確定，而於民國
    91年12月11日執行完畢，惟其仍不知悔改，於擔任高雄市籍
    「合吉發二六」漁船（編號：CT0 －000000號）船長期間，
    與夏宏華、陳義、許庭禎、黃臺興（均業經不起訴處分確定
    ）等船員，於93年10月26日10時許，自高雄港中和安檢所報
    關出港，於同年月28日凌晨1 時許，航行至我國領海以外之
    東經120 度，北緯22度35分處海域，遇有一不詳船籍之漁船
    。甲○○明知日本沼蝦、鴨舌分別為海關進口稅則第3 、2
    章所列之物品，屬於行政院公告「管制物品項目及其數額」
    丙項第5 款所列之管制進口物品，竟仍與該不詳船籍漁船上
    成年船員，基於自境外私運管制物品進口逾公告數額之犯意
    聯絡，予以接駁載運來自泰國之日本沼蝦5600公斤、及日本
    沼蝦內藏放之鴨舌760 公斤，共計6360公斤，預於返回臺灣
    後交予不知情之貨主張勝林。嗣甲○○裝妥上開物品後，於
    同日17時50分許，自高雄港中和安檢所報關進港，而私運上
    開逾公告數額之管制物品進入臺灣，為行政院海岸巡防署第
    五岸巡總隊（下稱第五總隊）會同高雄市機動查緝隊、高雄
    關稅局人員實施監卸時，發現該漁船船艙冷凍艙內藏有上開
    日本沼蝦5600公斤及鴨舌760 公斤，因而查獲。
二、案經行政院海巡署南部地區巡局第五岸巡總隊報告臺灣高雄
    地方法院檢察署檢察官偵查起訴。
    理  由
一、本件被告所犯為死刑、無期徒刑或最輕本刑為3 年以上有期
    徒刑以外之罪，其於準備程序中就被訴事實為有罪之陳述，
    經法官告知簡式審判程序之旨，並聽取公訴人之意見後，本
    院合議庭依刑事訴訟法第273 條之1第1項規定，裁定由受命
    法官獨任進行簡式審判程序，合先敘明。
二、訊據被告對上開犯行均坦承不諱，核與證人即該船船員夏宏
    華、陳義、許庭禎、黃台興及貨主張勝林之證述相符（分見
    第五總隊南五總字第09309015710 號卷宗第14頁以下及臺灣
    高雄地方法院檢察署93年度偵字第22075 號卷宗第15頁以下
    、第54頁以下、第37頁），並有行政院農業委員會漁業執照
    、漁船（獲）具領保管切結書、高雄市100 噸以上漁船進出
    港申請書、機漁船（含船員）進出港檢察表、高雄關稅局扣
    押貨物、運輸工具及搜索筆錄、地磅紀錄單、查獲照片（分
    見第五總隊同上卷宗第36頁至45頁）、財政部關稅總局94年
    6 月1 日台總局緝字第0941010757號函（見本院93年度訴字
    第2528號卷宗第173 頁）及第五總隊94年3 月31日南五總字
    第0940011837號函、94年4 月19日南五總字第0940012185號
    函（見同上院卷第162 頁、第164 頁）等在卷可稽，足證被
    告出於任意性之自白與事實相符，從而本件事證明確，被告
    犯行已堪認定。辯護人雖辯稱此部犯行與被告於93年1 月8
    日之走私犯行（經臺灣高等法院高雄分院以95年度上訴字第
    298 號判決判處有期徒刑10月，並經最高法院駁回上訴而確
    定）有裁判上一罪關係，本件應為免訴之諭知云云，惟按連
    續犯之所謂出於概括犯意，必須其多次犯罪行為自始均在一
    個預定犯罪計劃內，出於主觀上始終同一犯意之進行，若中
    途另有新犯意，縱所犯為同一罪名，究非連續其初發之意思
    ，即不能成立連續犯（最高法院70年台上字第6296號判例參
    照）。查本件犯罪時間為93年10月28日，與前案之犯罪時間
    93 年1月8 日，相距已近10月；併案部分之貨主為張勝林，
    起訴部分之貨主則為陳明化，亦不相同；本案私運之物品為
    日本沼蝦及鴨舌頭，與起訴部分私運之物品亦不相同，有臺
    灣高等法院高雄分院以95年度上訴字第298 號判決存卷可查
    。況據證人即貨主張勝林證稱，其係在93年8 月初在台北中
    和中央市場碰到一位台商問其要不要泰國進口之溪蝦，其稱
    貨到了再說等語（見同上偵卷第37頁）。是本件犯行係因買
    主張勝林係在8 月中與該不詳台商接洽後方計畫而行動，被
    告又如何能在1 月8 日為前案犯行時，得知半年之後將能尋
    得買主張勝林，故將本件犯行排入預定犯罪計畫內？足見兩
    者顯非基於同一概括犯意而為，並無連續犯之關係，此部辯
    解尚不足採。
三、按行為後「法律有變更」者，適用行為時之法律，但行為後
    之法律有利於行為人者，適用最有利於行為人之法律，現行
    刑法第2 條第1 項定有明文。本條係規範行為後新舊法比較
    適用之準據法，本身並無新舊法比較之問題，應先敘明。而
    本條所指「法律變更」與法律修正之概念有別；所謂法律變
    更應係指因法律修正而「刑罰」有實質之更異而言（如修正
    後新舊法法定本刑輕重變更或犯罪構成要件寬嚴不同），始
    有依上開規定為準據法而比較適用新法或舊法之問題。如新
    舊法處罰之輕重仍然相同（例如僅形式上修正法律用語或條
    次移列），並無有利或不利之情形，即無適用上開規定為比
    較之餘地，自應依一般法律適用之原則，適用現行、有效之
    裁判時法論處，最高法院95年度台上字第6159號判決闡釋甚
    明。反之，若修正後該法律規定之「構成要件」或「法律效
    果」有所不同，即屬法律變更，則應為新舊法之比較，縱令
    比較後適用新舊法處罰之輕重相同，亦需依刑法第2 條第1
    項之規定適用法律，與前開未經刑法第2 條第1 項之比較而
    逕行適用裁判時法之情形，迥然有別。本件被告行為後，刑
    法及刑法施行法均於95年7 月1 日修正施行，在刑法修正前
    ，只需受徒刑執行完畢5 年內再犯有期徒刑以上之罪，無論
    何種犯罪均為第47條所稱之累犯，應加重其刑，而修正後刑
    法第47條第1 項，必須「故意」犯罪方能構成累犯，其構成
    要件已有變動，自屬法律變更，且前開最高法院95年度第8
    次刑事庭會議決議亦明示累犯必須適用刑法第2 條第1 項加
    以綜合比較，本院自應將累犯納入新舊法比較之範疇。而本
    件被告係故意犯罪，無論新舊法均構成累犯，新法對被告並
    無有利之處，本件應適用修正前之舊法處斷。
四、按懲治走私條例第2 條第4 項規定管制物品及其數額，由行
    政院公告之。行政院依上開法律授權，於92年10月23日公告
    「管制物品項目及其數額」，其中「丙類」管制進口物品第
    5 款規定：一次私運海關進口稅則第一章至第八章所列之物
    品及稻米、稻米粉、花生、茶葉、種子（球）一項或數項，
    其總額由海關照緝獲時之完稅價格計算，超過10萬元（外幣
    按當時辦理外匯銀行買進價格折算）或重量超過1,000 公斤
    者，即屬管制進口物品，被告所走私之日本沼蝦及鴨舌頭，
    分屬海關進口稅則第3 章、第2 章所列之物，業據財政部關
    稅總局94年6 月1 日台總局緝字第0941010757號函釋示明確
    （見本院93年度訴字第2528號卷宗第173 頁）。而上開日本
    沼蝦及鴨舌頭既同屬「丙類」管制進口物品第5 款，合計重
    量達6360公斤，自屬管制物品。另起訴書雖載稱本件之日本
    沼蝦及鴨舌頭為大陸地區進口，然本件鴨舌頭無法辨別產地
    ，日本沼蝦又非大陸地區之特產，有第五總隊前開函示可資
    參照，被告亦陳稱與其接駁之船員說國語，但不知道船籍為
    何等語，是本件並無任何證據可證該等物品係由大陸地區而
    來，公訴意旨容有誤會，應認係自一般自境外走私進口。
五、核被告所為，係犯懲治走私條例第2 條第1 項之私運管制物
    品進口逾公告數額罪。被告與該不詳船籍漁船之船員間，有
    犯意聯絡及行為分擔，為共同正犯。被告曾因懲治走私條例
    案件，經臺灣高等法院高雄分院以90年上訴字第1463號判決
    判處有期徒刑5 月確定，於91年12月11日執行完畢，有臺灣
    高等法院被告前案紀錄表在卷可稽，其於執行完畢後5 年內
    故意再犯本件有期徒刑以上之罪，為累犯，應依修正前刑法
    第47條加重其刑。被告犯罪時間在96年4 月24日以前，所犯
    為懲治走私條例第2 條第1 項之案件，合於「中華民國96年
    罪犯減刑條例」所定減刑條件，應予以減刑。爰審酌走私管
    制物品進口，不僅減少關稅收入，且所運之物品為肉類及海
    鮮，一旦成功流入市面，將使正當經營之廠商面臨不公平之
    競爭，危害市場秩序，對消費者之健康及防疫亦產生重大之
    風險，被告仍決意為之，惡性非輕，前已有多次懲治走私條
    例之前科，仍不知悔改再犯本案，顯見其無悔改之心，更應
    予以嚴懲。然本件於卸貨時已查獲，走私物品尚未流入市面
    ，被告雖曾否認犯行，終能於本院審理中坦承犯行，其犯罪
    之動機、目的、手段等一切情狀，量處如主文所示之刑。扣
    案之日本沼蝦、鴨舌因檢疫不合格，依規定視為易生危檢之
    扣押物，而送雲林縣家畜疾病防治所進行銷毀，亦有輸入食
    品查驗不符合通知書2 紙及行政院農業委員會動植物防疫檢
    疫局高雄分局93年11月10日防檢高動字第0931583462號函在
    卷可佐（見同上院卷第165 頁以下），爰不另為沒收之諭知
    ，附此敘明。
據上論斷，應依刑事訴訟法第273 條之1 第1 項、第299 條第1
項前段，懲治走私條例第2 條第1 項、第11條，刑法第2 條第1
項前段、第28條，修正前刑法第47條，中華民國96年罪犯減刑條
例第2 條第1 項第3 款、第7 條，判決如主文。
本案經檢察官乙○○到庭執行職務。
中　　華　　民　　國　　96　　年　　7 　　月　　20　　日
                  刑事第九庭    法　官    王奕勛
以上正本證明與原本無異。
如不服本判決應於收受本判決後10日內向本院提出上訴書狀，並
應敘述具體理由，如未敘述上訴理由者，應於上訴期間屆滿後20
日內補提理由書狀於本院（均須按他造當事人之人數附繕本）「
切勿逕送上級法院」。
中　　華　　民　　國　　96　　年　　7 　　月　　20　　日
　　　　　　　　　　　　　 　　 書記官   陳心儀
附錄本案論罪科刑法條：
懲治走私條例第2 條第1 項
懲治走私條例第2條
私運管制物品進口、出口逾公告數額者，處 7 年以下有期徒刑，
得併科新臺幣 3 百萬元以下罰金。
前項之未遂犯罰之。
第 1 項所稱管制物品及其數額，由行政院公告之。
